臺灣高等法院高雄分院刑事判決　　94年度重上更(三)字第41號
上　訴　人
即　被　告　乙○○
上　訴　人
即　被　告　甲○○
上二人共同
指定辯護人　本院公設辯護人　孫妙岑
上列上訴人等因違反麻醉藥品管理條例等案件，不服臺灣屏東地
方法院87年度訴字第398 號中華民國87年9 月10日第一審判決（
起訴案號：臺灣屏東地方法院檢察署87年度偵字第2861、3001、
3386、5691號），提起上訴，判決後，經最高法院第3 次發回更
審，本院判決如下：
      主      文
原判決關於乙○○、甲○○部分撤銷。
乙○○共同連續非法販賣化學合成麻醉藥品，處有期徒刑拾年，
扣案之甲基安非他命貳拾壹包（驗後餘重仟陸佰玖拾點柒壹
公克）、甲基安非他命肆包（驗後淨重肆佰柒拾肆點肆肆公克）
、電子秤壹台、呼叫器壹個、鋁箔紙捲、夾鏈袋壹大包（內有
壹佰個小夾鏈袋），新台幣拾壹萬元，面額新台幣拾萬元之台北
市第一信用合作社永吉分社之支票一紙均沒收。
甲○○共同連續非法販賣化學合成麻醉藥品，處有期徒刑捌年。
扣案之甲基安非他命貳拾壹包（驗後餘重仟陸佰玖拾點柒壹
公克）、甲基安非他命肆包（驗後淨重肆佰柒拾肆點肆肆公克）
、電子秤壹台、呼叫器壹個、鋁箔紙捲、夾鏈袋壹大包（內有
壹佰個小夾鏈袋）沒收。
      事      實
一、乙○○與甲○○係夫妻關係，陳水文（業經臺灣高等法院臺
    南分院判處有期徒刑13年，並由最高法院駁回上訴確定）係
    甲○○之表弟。陳水文於民國84年6 、7 月間與滯留大陸之
    黃天亮（綽號「白目仔」，由臺灣屏東地方法院另案通緝中
    ）取得聯繫，黃天亮告以有意走私化學合成麻醉藥品甲基安
    非他命（起訴書誤載為安非他命）返台販賣；陳水文再將上
    情告知乙○○及甲○○2 人。乙○○、甲○○、陳水文見販
    賣甲基安非他命有利可圖，明知甲基安非他命屬行政院依據
    懲治走私條例第2 條第4 項所頒訂「懲治走私條例公告管制
    物品項目及其數額」之公告甲項之(四)所列之管制進出口物品
    ，不得持有、輸入及販賣，乃基於共同意圖營利，自大陸地
    區走私、輸入甲基安非他命來台販賣之概括犯意聯絡，由陳
    水文、甲○○2 人出面，以電話與黃天亮商議甲基安非他命
    進貨之價錢，達成每公斤新台幣（下同）9 萬元之協議，陳
    水文、甲○○、乙○○並同時允諾為黃天亮走私、輸入甲基
    安非他命來台，以交予黃天亮之同夥人綽號「阿全」之不詳
    姓名成年人之協定；乙○○等3 人因而與黃天亮、綽號「阿
    全」之人復基於共同為黃天亮自大陸地區走私、輸入甲基安
    非他命來台交予綽號「阿全」之概括犯意聯絡，由乙○○、
    甲○○、陳水文共同出資匯予黃天亮指定之台灣金融機關帳
    戶，黃天亮並透過綽號「阿全」之不詳姓名者居間聯絡，甲
    ○○、乙○○及陳水文3 人再利用漁船至中國大陸載運甲基
    安非他命返台販賣，及同時為黃天亮走私、輸入甲基安非他
    命返台交予綽號「阿全」之人，並向不知情之陳臣在借用屏
    東縣新園鄉○○路56之1 號食品加工廠架設SSB （短波單邊
    帶無線電話），每日固定7 時許及17時30分許，以固定頻道
    與乙○○所有之「見福財號」漁船保持聯繫。嗣即：
  (一)於84年9 月底，乙○○與陳水文基於未經許可，將中華民國
    船舶航行至大陸地區之犯意聯絡，由乙○○駕駛其所有登記
    在澎湖七美之中華民國籍「見福財號」漁船，偕同陳水文自
    澎湖縣七美漁港報關出發，共同未經許可進入大陸福建省韶
    安漁港，入港後陳水文即上岸與黃天亮接觸，乙○○則在港
    區內等候1 星期後，將船開至大陸東山島外海等候，黃天亮
    則乘另艘大陸漁船載運甲基安非他命18公斤，前來與「見福
    財號」漁船完成接駁；於同年10月間某日晚上，乙○○、陳
    水文將載有上述甲基安非他命18公斤之「見福財號」漁船，
    自中國大陸駛返高雄縣中芸港附近外海，再以竹筏將前開甲
    基安非他命運至屏東縣新園鄉高屏溪雙園大橋下河堤邊，由
    黃天亮透過綽號「阿全」之不詳姓名成年男子，於走私成功
    後取走其自有之12.5公斤甲基安非他命，陳水文則將販入即
    剩餘之5.5 公斤甲基安非他命，用機車載至屏東縣新園鄉○
    ○路299 之31號甲○○魚塭屋內之冰箱內藏放，乙○○則將
    漁船駛至高雄縣林園鄉中芸漁港停泊。
  (二)於85年2 月初，乙○○單獨駕駛前開「見福財號」漁船，自
    澎湖縣七美漁港報關出發，未經許可進入大陸東山島沿海，
    再自黃天亮所駕駛之另艘漁船上接駁得甲基安非他命22公斤
    ，逕自駛回屏東縣東港外海，由陳水文再以竹筏接運至雙園
    大橋堤防邊，而綽號「阿全」之不詳姓名者取走其中之約10
    公斤之甲基安非他命，陳水文則將販入即其餘約12公斤之甲
    基安非他命用機車載至甲○○上述魚塭屋內藏置。
  (三)乙○○、甲○○、陳水文3 人於取得前開2 次所購入之甲基
    安非他命後，共同基於非法販賣營利之概括犯意，連續在屏
    東縣新園鄉○○村○○路577 號附近、雙園大橋下、不詳郵
    局、連勝保齡球館等地，將前開每公斤9 萬元購得之甲基安
    非他命，以每公斤32萬元至40萬元，或每兩2 萬5 千元不等
    之價格，由陳水文、甲○○負責批售，先後分批非法販賣對
    象計有林美華、江裕隆（於85年1 月及2 月共2 次）、葉峻
    成（綽號小葉）及綽號「明華」（於85年3 月初由陳水文出
    售，得款40萬元）等人，共有多次；嗣迄85年3 月中旬，陳
    水文與甲○○因故合作關係鬧僵，甲○○、乙○○夫婦乃與
    陳水文拆夥，甲○○、乙○○夫婦分得販賣所得其中80萬元
    及甲基安非他命約7 公斤，陳水文亦分得80萬元及2.5 公斤
    甲基安非他命（嗣後分3 次單獨販賣予江裕隆），甲○○、
    乙○○夫婦即將所分得甲基安非他命移至其住處附近草叢內
    及屏東縣新園鄉高屏溪堤防邊某處藏匿以防查緝，甲○○、
    乙○○則與其他買主聯絡，視需求量再至上述藏置處取貨。
  (四)甲○○於85年3 月下旬某日，由基於幫助甲○○非法販賣化
    學合成麻醉藥品意思之陳臣在開車載甲○○攜帶1 公斤之甲
    基安非他命前往苗栗交流道下，由甲○○將該甲基安非他命
    以32萬元之代價非法販賣予綽號「阿寬」之不姓名成年男子
    ；於85年3 月27日，陳臣在再開車前往高雄小港機場，替甲
    ○○載送綽號「阿群」之不詳姓名成年男子至東港郵局，由
    甲○○將0.5 公斤甲基安非他命，以19萬元價格，非法販賣
    予「阿群」。
  (五)乙○○、甲○○2 人於85年4 月間，又向黃天亮以90萬元購
    買甲基安非他命10公斤，並由甲○○匯款予黃天亮，預定於
    85年5 月間，由乙○○駕駛漁船前去大陸載運該10公斤甲基
    安非他命（同時夾帶黃天亮所託運之80公斤甲基安非他命）
    返台。嗣經專案小組長期監控得悉上情，於85年4 月29日19
    時，在屏東縣新園鄉○○路561 之1 號查獲陳臣在；於屏東
    縣新園鄉○○路577 號查獲甲○○（嗣於85年5 月15日獲交
    保在外），扣得其所有供販賣甲基安非他命預備用之鋁箔紙
    2 捲，並於上述藏匿處起出甲基安非他命21包重約3,693.75
    公克（驗後重3,693.71公克），及與其等販賣甲基安非他命
    行為無關之白色透明塊狀物1 袋、白色透明粉末1 包；嗣於
    85年5 月2 日，乙○○單獨駕駛「見福財」號漁船欲至大陸
    進行接駁上開所接洽販入及夾帶欲走私入台之甲基安非他命
    90公斤，迄同日18時30分許，乙○○因「見福財號」漁船機
    件故障，及甲○○遭查獲後，經檢察官諭令收押而無人與黃
    天亮取得聯絡，乃中途駕船折返東港，其上開同年4 月間所
    計劃販入10公斤甲基安非他命以便出售圖利之行為，因而未
    遂，且於返回其住處時為專案小組查獲。
二、乙○○於85年6 月27日交保後，單獨秉承上述非法販賣甲基
    安非他命營利之概括犯意，於85年8 月16日23時30分許，在
    屏東縣新園鄉○○路與沿海路交岔路口附近之連勝保齡球館
    停車場內，以2 萬5 千元之價格，非法販賣前開走私來台經
    其夫妻二人藏匿未被查扣之甲基安非他命1 包重約37.7公克
    予陳建全1 次；又於同年8 月22日凌晨1 時30分許，利用其
    所有之呼叫器為連絡工具，在上開連勝保齡球館，以18 萬5
    千元（其中10萬元以支票支付）之價錢販賣甲基安非他命2
    包（重約440 餘公克）予陳建全，供陳建全販賣之用（詳如
    後述），乙○○取得上開18萬5 千元後，隨即騎乘車牌OJL
    －751 號重型機車返家取貨，再擬至上述保齡球館欲交貨時
    ，為警（屏東縣警察局東港分局）攔截查獲，並在機車上扣
    得上述甲基安非他命，並循線於乙○○住處查獲甲基安非他
    命2 包重約40公克（該2 包甲基安非他命連同在上開機車所
    查扣之甲基安非他命2 包，合計毛重480.95公克、驗後剩淨
    重474.44公克）、及乙○○夫婦所有供販賣犯行所用或預備
    之電子秤1 台、呼叫器1 個、鋁箔紙1 捲、空夾鏈袋1 大包
    （內有小夾鏈袋100 個）、及乙○○單獨販賣所得面額10萬
    元之台北市第一信用合作社永吉分社支票1 張、2 次販賣所
    得現金11萬元。
三、案經台灣屏東地方法院檢察署檢察官指揮航空警察局高雄分
    局、刑事警察局偵二隊、高雄市刑大偵二隊六分隊、法務部
    調查局屏東縣調查站、海巡部屏東情報組所組之專案小組共
    同偵破後，由航空警察局高雄分局移送偵辦及另由屏東縣警
    察局東港分局報請台灣屏東地方法院檢察署檢察官偵查起訴
    。
      理      由
一、訊據上訴人即被告乙○○雖坦承第一次與陳水文未經許可駕
    船赴大陸沿海，惟否認係事先知情欲赴大陸載運甲基安非他
    命回台，並否認其餘犯行，辯稱：第一次原是去捕魚，船被
    陳水文開到大陸沿海，並接駁甲基安非他命上船，伊才知情
    ，出於無奈，始載回台灣，第二次伊一人駕船出海釣魚，並
    未到大陸走私甲基安非他命回台，伊亦未販賣，伊在船上及
    家中找到陳水文放置之甲基安非他命，即持以欲送陳建全吸
    用，並非販賣，所查扣之物亦係陳水文所有。上訴人即被告
    甲○○則否認全部之犯行，辯稱：陳水文到大陸私運甲基安
    非他命回台販賣，伊並不知情，亦未參與等語。
二、經查：
  (一)證據能力之認定：
    證人陳水文、林美華、陳臣在、陳建全、林朝勇及被告乙○
    ○、甲○○彼此間之在警詢及偵查中供述，檢察官、被告及
    其辯護人均同意具有證據能力，依刑事訴訟法第159 條之5
    第1 項規定，認有證據能力。
  (二)被告乙○○在本院前審中坦承前開2 次駕駛其所有之船隻前
    往大陸載運甲基安非他命走私進入台灣，款交付價金後準
    備駕船再行接駁走私甲基安非他命因故中途放棄及由其販賣
    安非他命予陳建全。被告甲○○亦坦承與陳水文鬧翻後有販
    賣安非他命之行為（見本院上訴卷第154 至156 頁）。
  (三)被告乙○○、甲○○夥同陳水文以每公斤9 萬元之價錢，向
    在中國大陸之黃天亮購得上開甲基安非他命，並由被告乙○
    ○夥同陳水文或單獨駕駛其所有之船舶，於事實欄一、(一)、
    (二)所示之時間，前往大陸地區取得所購買之甲基安非他命，
    再連同黃天亮自有之甲基安非他命私運入台販賣牟利。其後
    又於85年4 月間，先由甲○○匯款予黃天亮，再預定於85年
    5 月間，由乙○○駕駛漁船前去大陸載運10公斤甲基安非他
    命入台（同時夾帶黃天亮所託運之80公斤甲基安非他命）販
    售等之事實，已據被告乙○○、甲○○及共犯陳水文分別於
    警訊及檢察官偵查中供承明確。其中被告甲○○於警訊時供
    稱：「我有於84年10月間及85年2 月間2 次走私甲基安非他
    命來台販賣。我是以每公斤9 萬元之價錢向大陸黃天亮購買
    甲基安非他命，在台灣販賣之價格從每公斤32萬至40萬元不
    等，是由我先生乙○○與陳水文駕漁船至大陸載運，第2 次
    則由乙○○一人至大陸，2 次均由陳水文接駁上岸... ，我
    們預定於85年5 月間，由乙○○駕船至大陸載運90公斤之甲
    基安非他命，其中10公斤由我所訂購，另80公斤是黃天亮的
    ，我已經將90萬元匯給黃天亮」（見85年偵字2861號卷第21
    頁背面至22頁背面），被告甲○○於檢察官偵查中供述之情
    節與其上開於警訊時供述情節大致相符（見85年偵字第2861
    號卷第3 頁背面至第4 頁）。被告梁開開都於警訊時供稱：
    「於84年間，陳水文即邀我及內人甲○○共謀走私甲基安非
    他命返台販售... ，共走私安毒得逞2 次；第一次於84年9
    月底，由我及陳水文從七美漁港開『見福財』漁船直駛大陸
    福建詔安港，停留約7 天，期間陳水文上岸找黃天亮安排運
    毒事宜，我留在港區，一星期後陳水文上船叫我將船開至東
    山港外海，黃天亮乘另艘大陸船將安毒約18公斤搬至我船上
    ，即直駛中芸港，入港前陳水文在港外偏僻處跳船帶走該批
    安毒。第2 次於85年2 月初由我駕『見福財』漁船直駛東山
    港外海，由黃天亮之船上接駁20餘公斤安毒，並直駛東港外
    海，再由陳水文駕竹筏前往接駁載走... 共走私得逞2 次，
    今計劃第3 次運毒尚未完成... 。安毒均先藏放在福德路
    299 號之31我所承租之魚池，再伺機移置掩埋於五房海邊隄
    防邊，欲出售時再前往挖取... ，陳水文在85年3 月中旬與
    我們意見不合拆夥，拆夥時如何分法我不清楚，全部由甲○
    ○與他處理... 。這次出港（指第3 次）準備前往福建東山
    港外海與黃天亮會合，接運90公斤安毒入境，其中80公斤為
    黃天亮託運，餘10公斤我所購，我太太已先匯90萬元予黃天
    亮」等語（見85年偵3001號卷第2 頁背面至第4 頁正面），
    被告乙○○於檢察官偵查中供述情節（見85年偵字第3001號
    偵查卷第8 至10頁）與上開警訊供述情節大致相符。證人即
    共犯陳水文於警訊時供稱：「我於84年10月間晚上，至屏東
    雙園大橋下，接運甲基安非他命18公斤，其中12.5公斤由『
    阿全』之男子載走，其餘5.5 公斤則以機車載至屏東縣新園
    鄉○○路299 之31號甲○○魚塭屋內之冰箱內藏放。... 於
    85年2 月間，以同一方法在雙園大橋下取得甲基安非他命約
    22公斤，其中約10公斤由『阿全』之男子載走，其餘約12公
    斤則載至漁塭藏放。... 我和甲○○的安毒載至魚塭，由我
    和甲○○找買主出貨，販賣款項由甲○○掌管」等語（見85
    年偵字第2861號卷第19頁背面至20頁正面）。被告乙○○、
    甲○○上開於警訊及檢察官偵查中供述情節，與共犯陳水文
    上開供述情節大致相符，被告乙○○、甲○○上開於警訊及
    檢察官偵查中之自白，應與事實相符，自得採為彼等犯罪之
    證據。從而，被告乙○○、甲○○、陳水文上揭共同向黃天
    亮販入甲基安非他命並將之私運入台販賣之犯行，可以認定
    。
  (三)被告甲○○於警訊時供稱：「我所販賣甲基安非他命之對象
    為綽號『阿群』、『美華』... 『小葉』，交易地點大多在
    保齡球館、雙園大橋下、郵局，或是在我家附近」（見警卷
    (一)第11頁正面）、「警方所提之葉峻成、黃林美華口卡經我
    指認，就是我所說的『小葉』、『美華』。」（見警卷(一)第
    13頁）、「陳水文販賣予何人我並不清楚，我只知陳水文曾
    於85年3 月初販賣1 公斤甲基安非他命予綽號『明華』之男
    子，共得40萬元... 。我曾於85年3 月下旬，由陳臣在開車
    載我至苗栗交流道下，以1 公斤32萬元之價錢賣予『阿寬』
    者，85年3 月27日囑陳臣在至小港機場載『阿群』者至東港
    郵局後，以半公斤之甲基安非他命賣予『阿群』，所得19萬
    元整」（見警卷(一)第15頁背面）等語。共犯陳水文於警訊時
    亦供稱：「我和甲○○的安毒載至魚塭，由我和甲○○找買
    主出貨，販賣款項由甲○○掌管」（見警卷(一)第6 頁正面）
    ；「江裕隆共向我購買安非命4 公斤半，第1 次85年1 月底
    購買1 公斤32萬元，第2 次同年2 月初再購買32萬元（以上
    2 次均係陳水文與甲○○拆夥前共同販賣期間所賣出）」（
    見85年偵字第2861號卷第39頁背面）。「我於85年3 月中旬
    因與甲○○拆夥，當時結算販毒所得160 萬元，各分得80萬
    元及2 公斤半之甲基安非他命... ，後來我將該2 公斤半之
    安非他命分3 次賣予江裕隆（此3 次係陳水文拆夥後自行賣
    出，與乙○○及甲○○2 人無關）」（見警卷(一)第6 頁正面
    ）。被告乙○○於警訊時供稱：「... ，我共走私安毒得逞
    2 次... ，走私之安毒均由陳水文與內人甲○○負毒販售事
    宜，共販得多少錢我不清楚，安毒均先藏放在福德路299 號
    之31我所承租之魚池，再伺機移置掩埋於五房海邊隄防邊，
    欲出售時再前往挖取；黃林美華、葉竣成、江裕隆常向我們
    買甲基安非他命... ，陳水文在85年3 月中旬與我們意見不
    合拆夥，拆夥時如何分法我不清楚，全部由我太太甲○○與
    他處理。」等語（見警卷(一)第27頁背面至28頁）。又證人即
    同案被告林美華於警訊時供稱：「我曾向乙○○及甲○○購
    買甲基安非他命多次，每兩2 萬5 千元，... 該販毒集團有
    甲○○、乙○○夫婦、陳水文，我和葉峻成都是中盤，據和
    所知他們都是以漁船由大陸走私安毒入境」等語（見85年偵
    字第3386號卷第4 頁背面）；其於檢察官偵查中又供稱：「
    85年2 月間，向我稱為姊夫的乙○○拿了1 大包，我給他5
    萬元，於85年2 月14日被屏東分局查到1.1 公克，... 我跟
    乙○○、甲○○買過2 次（指買甲基安非他命）」等語（見
    85年偵字第3386號卷第16頁背面、第17頁正面）；證人即同
    案被告陳臣在於警訊時供稱：「平時甲○○均用電話與我聯
    繫，再由我駕車載甲○○至交貨地點，由甲○○負責交貨，
    交貨事宜我並未參與」（見警卷(一)第20頁正面）、「甲○○
    通常都打行動電話或騎機車至我家，要求我開車載她出去，
    我知道甲○○販售甲基安非他命的部分有載甲○○至苖栗1
    次，及至小港機場載綽號『阿群』之男子，苖栗這次是甲○
    ○說要載運至苖栗一處加油站，由一名計程車司機接走；最
    近這一次，是甲○○叫我至小港機場，載一綽號『阿群』之
    男子至東港郵局前，再由甲○○交予『阿群』一個糖果禮盒
    後，『阿群』自行搭計程車離去。... 葉峻成綽號『小葉』
    之男子，我僅見過二次，均在甲○○之魚塭，林美華我僅聽
    甲○○說過，但我未謀面，甲○○平時均以呼叫器與對方聯
    絡，再通知對方至何宅附近之郵局或保齡球館，再由甲○○
    自己騎機車前往交貨（指甲基安非他命），我並未參與，而
    是事後甲○○告訴我，我才知曉」等語（見警卷(一)第23頁）
    ，被告甲○○、乙○○上開供述與證人即共犯陳水文及同案
    被告林美華、陳臣在上開供述之情節大致相符。而被告乙○
    ○等被查獲之白色結晶體共3693.75 公克（驗後剩餘
    3693.71 公克），經送行政院衛生署藥物食品檢驗局檢驗結
    果，認定係甲基安非他命無訛，有該局85年9 月18日藥檢壹
    字第8512779 號檢驗成績書一紙附卷可憑（見85年度偵字第
    3386 號 卷第58頁）。又被告等先後2 次私運入台之甲基安
    非他命，扣除黃天亮自有部分後，總計共取得約17.5公斤，
    其等先後為警查獲時僅取出約4 公斤餘，連同陳水文拆夥時
    取去之2.5 公斤，尚有部分甲基安非他命尚未查扣，而乙○
    ○夫婦並無吸用甲基安非他命之前科，有臺灣高等法院被告
    前案紀錄表可參，故未查扣之走私入台大量之甲基安非他命
    ，顯已經被告甲○○、乙○○於與陳水文拆夥前後出售予他
    人無疑。準此，足見被告乙○○、甲○○上開所為之自白與
    事實相符，被告乙○○、甲○○確有於事實欄一、(三)、(四)所
    示之非法販賣甲基安非他命予林美華、江裕隆、葉峻成（綽
    號小葉）及綽號「明華」、「阿群」、「阿寬」等人之犯行
    ，已堪認定。再者，被告甲○○、乙○○夫婦與陳水文合謀
    範圍含括走私甲基安非他命進入台灣販賣，是拆夥前之一切
    販賣事宜，無論是由何人出面洽接買主，其所獲取價款既事
    後分配，3 人自應就各次售出之行為負其販賣刑責，初不因
    有無參與出售分擔行為而有異。準此，足見被告乙○○、甲
    ○○上開所為之自白與事實相符，自得採為被告乙○○、甲
    ○○等2 人犯罪之證據。是被告乙○○所稱「僅走私一次」
    ，被告甲○○所稱「並不知情走私，亦無販賣予綽號阿群、
    美華、小葉等人」之辯解，均非可採。至證人林美華在本院
    前審調查中稱：被告2 人有送甲基安非他命予伊吸用，非買
    賣云云，既與前供不符，顯係事後護之詞，不足採信。
  (四)被告乙○○如何於事實欄二所載時間、地點先後2 次販賣甲
    基安非他命予陳建全之事實，亦據被告乙○○於警訊及偵查
    中供承不諱（見警卷(二)第3 至5 頁，85年偵字第5691號卷第
    7 至8 頁），核與同案被告陳建全於警訊及檢察官偵查中供
    述之情節一致（見警卷(二)第6 至8 頁，85年偵字第5691號卷
    第6 至7 頁）；而事實欄二所示為警在被告乙○○機車及住
    處查獲之結晶體共重480.95公克（驗後剩淨重474.44公克）
    ，經送驗結果，認定係甲基安非他命，此有內政部警政署刑
    事警察局86年11月21日刑鑑字第78221 號鑑驗通知書在卷可
    稽（見85年度偵字第5691號卷第52頁），復有鋁箔紙3捲 、
    電子秤1 台、空夾鏈袋1 包（內有小夾鏈袋100 個）、呼叫
    器1 個、販賣甲基安非他命所得現金11萬元及面額10萬元之
    台北市第一信用合作社永吉分社支票1 張扣案可資佐證，罪
    證明確，被告乙○○非法販賣甲基安非他命予陳建全之犯行
    ，也可認定。被告乙○○辯，係將甲安非他命送烚陳建全，
    不足採信。
  (五)被告等係以每公斤9 萬元之價格販入甲基安非他命，再以每
    公斤至少32萬元價格出售，可見被告等確有從中獲取利益，
    故其等有營利之意圖可以認定。
  (六)綜上所述，本件罪證已臻明確，被告甲○○及乙○○前開所
    辯，均為卸責之詞，不足採信，被告甲○○及乙○○犯行均
    堪認定。
三、按甲基安非他命業經行政院衛生署於79年10月9 日衛署藥字
    第904142號公告列為化學合成麻醉藥品，不得非法持有、輸
    入及販賣。被告行為後，毒品危害防制條例業於87年5 月20
    日公布施行，同年5 月22日生效，該條例將甲基安非他命列
    為第二級毒品，並就販賣、運輸（該條例未有如麻醉藥品管
    理條例另有「輸入」一詞，故其「運輸」自應包括「輸入」
    行為）甲基安非他命行為加以處罰，而毒品危害防制條例第
    4 條第2 項所規定之法定刑為「無期徒刑或7 年以上有期徒
    刑，得併科新台幣7 百萬元以下之罰金」，與被告等行為時
    之麻醉藥品管理條例第13條之1 第2 項第1 款所規定之法定
    刑為「5 年以上有期徒刑，得併科5 萬元以下罰金」兩相比
    較，以行為時之麻醉藥品管理條例對上訴人較為有利，依刑
    法第2 條第1 項但書規定，本件應適用被告行為時麻醉藥品
    管理條例之規定處斷；又自大陸地區私運物品進入臺灣地區
    ，以私運物品進口論，懲治走私條例第12條定有明文；且甲
    基安非他命係懲治走私條例公告管制物品項目及其數額甲項
    第4 款所定之管制進出口物品；並依行政院79年3 月30日修
    正公告，同年4 月1 日起實施之懲治走私條例公告管制物品
    項目及其數額，其中丁項明定：自淪陷區私運物品進入本國
    自由地區或自本國自由地區私運物品前往淪陷區，其所私運
    之物品，以管制物品論，屬於甲項及乙項之物品不限數額。
    是核被告乙○○、甲○○先後2 次（事實一之(一)、(二)部分）
    在大陸地區向黃天亮販入甲基安非他命，並將之走私、輸入
    台灣之行為，係犯麻醉藥品管理條例第13條之1 第2 項第1
    款之非法輸入、販賣化學合成麻醉藥品罪、修正前懲治走私
    條例第2 條第1 項之私運管制物品進口罪（被告行為後，懲
    治走私條例第2 條第1 項已於91年6 月26日修正公布，同年
    月28日生效，其法定刑度由來之「處七年以下有期徒刑，得
    併科新臺幣20萬元以下罰金」，提高為「處七年以下有期徒
    刑，得併科新臺幣3 百萬元以下罰金」，足見修正後之法定
    刑度較重，依刑法第2 條第1 項但書規定，此部分應適用修
    正前懲治走私條例第2 條第1 項規定）；公訴人認被告等上
    開私運管制物品進口犯行，係犯修正前懲治走私條例第3條
    第1 項之罪，容有未洽，起訴法條自應予變更。被告乙○○
    、甲○○前開非法販入甲基安非他命，將之售予林美華、江
    裕隆、葉峻成（綽號小葉）及綽號「明華」、「阿群」、「
    阿寬」（事實一之(三)及(四)部分）及被告乙○○非法販賣甲基
    安非他命予陳建全1 次既遂（事實二之85年8 月16日23時30
    分許部分）之犯行，係犯麻醉藥品管理條例第13條之1第2項
    第1 款之非法販賣化學合成麻醉藥品既遂罪。至被告乙○○
    、甲○○前開於85年4 月間由甲○○匯款90萬元予黃天亮購
    買甲基安非他命10公斤，尚未交貨之犯行及被告乙○○前開
    非法販賣甲基安非他命予陳建全1 次未遂（事實二之85年8
    月22日凌晨1 時30分許部分）之犯行（第2 次販賣予陳建全
    未遂部分係另一販賣行為，不能為販入行為所吸收），係犯
    麻醉藥品管理條例第13條之1 第3 項、第2 項第1 款之非法
    販賣化學合成麻醉藥品未遂罪。又按中華民國船舶，非經主
    管機關許可，不得航行至大陸地區；而「大陸地區」，指臺
    灣地區以外之中華民國領土；「臺灣地區」，則指臺灣、澎
    湖、金門、馬祖及政府統治權所及之其他地區，臺灣地區與
    大陸地區人民關係條例第28條第1 項、第2 條第1 、2 款分
    別定有明文。核被告乙○○係中華民國船舶所有人且係船長
    ，竟先後2 次未經許可駕船進入大陸地區之行為，係犯修正
    後之台灣地區與大陸地區人民關係條例第80條第1 項前段之
    罪（按被告行為後，台灣地區與大陸地區人民關係條例第80
    條第1 項於86年5 月14日修正公佈，同年7 月1 日施行；該
    條例第80第1 項前段雖有所增修，惟其法定刑度與修正前相
    同，依刑法第2 條第1 項前段之規定，應適用修正後之該條
    例第80條第1 項前段之規定，以資為論罪之依據。至台灣地
    區與大陸地區人民關係條例雖於92年10月29日修正公布施行
    ，但該次修正範圍，並不及於該條第80條，故不予比較）。
    前開被告乙○○未經許可進入大陸地區犯行，公訴人雖未引
    用台灣地區與大陸地區人民關係條例第80條第1 項前段之法
    條，惟此起訴事實既於起訴書中記載明確，本院自得一併審
    究。被告乙○○、甲○○2 人係夫妻關係，互為分擔處理甲
    基安非他命私運管物品進口（即受交貨後之運輸回台行為）
    、輸入及販賣甲基安非他命事宜，故其2 人就本件上開之私
    運管物品進口、輸入及非法販賣（包括與陳水文拆夥前及拆
    夥後之非法販賣行為，至於前開被告乙○○非法販賣2 次甲
    基安非他命予陳建全之事實係乙○○單獨為之，並無證據認
    定該2 次交易行為甲○○亦有參與，此部分爰不予甲○○亦
    屬共犯之認定）甲基安非他命犯行，彼此間有犯意聯絡及行
    為分擔；其2 人與陳水文就上開85年3 月中旬之前所為之私
    運管制物品進口及非法販賣、輸入甲基安非他命犯行，亦有
    犯意聯絡及行為分擔，俱為共同正犯。被告乙○○、甲○○
    、陳水文等3 人與黃天亮、綽號「阿全」者2 人，就上開輸
    入甲基安非他命及私運管制物品進口既遂部分之犯行（走私
    進口之物品亦含括有黃天亮自有委託一併走私進口之部分甲
    基安非他命），彼此間亦具有犯意聯絡及行為分擔，俱為共
    同正犯。本件私運甲基安非他命進口過程中固然有夾帶黃天
    亮所有甲基安非他命情事，然走私進口成功後，黃天亮即行
    命「阿全」取走其所有部分，並自循管道處理，黃天亮、「
    阿全」二人與本件被告甲○○、乙○○及陳水文間，並未就
    國內非法販賣行為，有何犯意聯絡或行為分擔，且在大陸地
    區交易實況，實係被告甲○○、乙○○及陳水文向黃天亮購
    買安非他命，與黃天亮間純係上下手買賣關係，其間並未就
    甲基安非他命在台販賣事宜有所共同謀議，是公訴人認被告
    甲○○、乙○○與黃天亮就販賣甲基安非他命犯行部分具有
    共同正犯關係，即有未合。又同案被告陳水文並非船長，但
    其與有船舶所有人及船長身分關係之被告乙○○共同未經許
    可進入大陸地區，依刑法第31條第1 項之規定，被告乙○○
    此部分犯行與陳水文亦應論以共同正犯。被告乙○○、甲○
    ○多次走私管制物品、非法輸入、販賣化學合成麻醉藥品既
    遂及未遂犯行，及被告乙○○先後2 次未經許可，駕駛其所
    有船舶進入大陸地區部分，均時間緊接，方法相同，所犯又
    各係犯罪構成要件同一之罪，顯均係基於概括犯意反覆為之
    ，各為連續犯，均依刑法第56條規定以一罪（非法販賣化學
    合成麻醉藥品部分應論以既遂一罪）。被告乙○○與甲○○
    自大陸地區私運甲基安非他命來台，係一行為同時觸犯非法
    輸入化學合成麻醉藥品罪及私運管制物品進口罪，應依想像
    競合犯之例，從一重之非法輸入化學合成麻醉藥品罪處斷。
    被告乙○○所犯未經許可進入駕駛船進入大陸地區，及被告
    乙○○、甲○○所犯非法販賣、輸入化學合成麻醉藥品等罪
    有方法結果之牽連關係，應從較重麻醉藥品管理條例第13條
    之1 第2 項第1 款非法販賣化學合成麻醉藥品罪處斷。公訴
    人就被告私運甲基安非他命進口過程中亦有「輸入」甲基安
    非他命犯行部分，漏未論列所犯法條，惟起訴事實亦有記載
    ，本院應一併論列。被告乙○○、甲○○先後輸入甲基安非
    他命並非法販賣行為所涉持有之低度行為，應為輸入、販賣
    高度行為所吸收，不另論處持有部分之犯行。
四、原審分別就被告乙○○、甲○○部分予以論罪科刑，固非無
    見。惟查：(一)被告乙○○於85年6 月27日獲檢察官交保在外
    後，又非法販賣甲基安非命2 次予陳建全部分，並無證據足
    認其妻即被告甲○○亦有共同參與，原判決認定被告甲○○
    亦共同為之，自有未合。(二)又被告乙○○、甲○○前開所犯
    ，均係依毒品危害防制條例施行前之麻醉藥品管理條例處罰
    ，其主刑既依行為時法律處罰，從刑之沒收規定，為免適用
    法律割裂，亦應依行為時法律即刑法第38條第1 項第1 款規
    定宣告沒收，原判決竟予割裂另適用裁判時法律即毒品危害
    防制條例專條規定沒收銷燬，亦有未合。(三)被告乙○○、甲
    ○○2 人所犯私運管制物品進口犯罪，同時亦犯有輸入麻醉
    藥品罪，原審僅論以就私運管制物品罪與黃天亮、阿全間係
    共同正犯關係，而未一併論及另犯之輸入麻醉藥品罪，亦有
    共犯關係，亦有未合。(四)被告乙○○、甲○○私運甲基安非
    他命進口，亦同時犯有麻醉藥品管理條例第13條之1 第2 項
    第一款之「非法輸入」麻醉藥品罪，原判決認係犯「非法運
    輸」罪，尚有未合。(五)被告乙○○、甲○○並未販賣安非他
    命予林朝勇及綽號「郭仔」、「阿秋」等3 人（詳如後述）
    ，原判決認定被告等有此部分之之犯行，惟未於理由中敘明
    其依據，亦有理由不備之違法。被告乙○○上訴意旨否認第
    一次（事實欄一之(一)）以外之犯行，被告甲○○上訴意旨否
    認犯罪，均指摘原判決不當，固無理由；惟原判決既有上開
    瑕疵，自應由本院就被告乙○○、甲○○部分撤銷原判決，
    另為適法之判決。審酌被告乙○○、甲○○因為貪圖不法利
    益而觸法，輸入之甲基安非他命數量甚多，販賣甲基安非他
    命犯行均危害社會治安至鉅，及被告乙○○為警查獲經檢察
    官具保後，仍不知悔改，再非法販賣甲基安非他命予陳建全
    ，被告乙○○犯罪情節較被告甲○○為重等一切情狀，分別
    量處如主文第2 項所示之刑。扣案之甲基安非他命21包（驗
    餘重3,692.71公克）、甲基安非他命4 包（驗餘淨重474.44
    公克）均係違禁物，另扣案之電子秤1 台、呼叫器1 個、鋁
    箔紙3 捲、夾鏈袋1 大包（內有100 個小夾鏈袋）係被告乙
    ○○、甲○○與陳水文等所有（以前共同販賣所留下）且係
    供販賣甲基安非他命所用或預備之物，現金11萬元，面額10
    萬元之台北市第一信用合作社永吉分社支票1 張則係被告乙
    ○○1 人因犯罪所得之物，爰分別依刑法第38條第1 項第1
    、2 、3 款之規定宣告沒收；至送鑑耗損之甲基安非他命顯
    已滅失，自無庸再為沒收之諭知。
五、公訴意旨另以：被告乙○○、甲○○2 人於85年5 月初前往
    大陸私運向黃天亮所購之甲基安非他命，惟因漁船機械故障
    而折回，因而走私未遂；被告乙○○、甲○○2 人並有於前
    開時地非法販賣甲基安非他命予林朝勇及綽號「郭仔」、「
    阿秋」，此部分亦涉犯懲治走私條例第3 條第1 項之運送管
    制物品安非他命進口之走私物品罪嫌及麻醉藥品管理條例第
    13條之1 第2 項第1 款之非法販賣化學合成麻醉藥品罪嫌。
    經查：
  (一)被告乙○○、甲○○固於85年5 月初向黃天亮購買甲基安非
    他命，但乙○○半途即折回，並未達於實施運送所購甲基安
    非他命之犯行為，亦尚難論以走私未遂罪。
  (二)被告乙○○、甲○○及同案被告陳水文於警訊時均未供述有
    非法販賣甲基安非他命予林朝勇之犯行，且林朝勇於警訊時
    亦僅供稱：「我每次向黃林美華購買安毒均事先以00000000
    鎖碼77呼叫器扣她，再與她約定在我住處旁媽祖廟旁或巷道
    內交易... 」等語（見警卷(一)第37頁背面），並未提有向被
    告2 人購買甲基安非他命行為，故被告乙○○、甲○○等被
    訴非法販賣甲基安非他命予林朝勇之犯行，即屬不能證明。
  (三)被告甲○○於警訊時雖供稱：「我所販賣之對象為綽號『郭
    仔』、『阿秋』... ，」（見警卷(一)第11頁正面），惟被告
    甲○○於偵查、原審中及本院調查時均堅決否認有非法販賣
    甲基安非他命予綽號『郭仔』、『阿秋』等2 人，而其他同
    案被告乙○○、陳水文、陳臣在或購買者（如林美華）亦均
    未供稱被告甲○○有非法販賣甲基安非他命予綽號『郭仔』
    、『阿秋』等2 人之情事，則被告甲○○上開於警訊時所供
    ：「我所販賣之對象為綽號『郭仔』、『阿秋』」之自白，
    尚難認為與事實相符，自難僅憑被告甲○○上開於警訊時之
    自白而認定其有非法販賣甲基安非他命予綽號『郭仔』、『
    阿秋』等2 人之犯行；此外，亦無確切之事證足以證明被告
    甲○○有非法販賣甲基安非他命予綽號『郭仔』、『阿秋』
    等2 人之犯行。惟檢察官認此部分與前開論罪科刑之部分具
    有牽連犯、連續犯之關係，爰均不另為無罪之論知。
六、同案被告陳臣在、陳建全、林美華部分，業經本院前審判決
    確定在案，自不另論列，附此敘明。
據上論斷，應依刑事訴訟法第369 條第1 項前段、第364 條、第
299 條第1 項前段、第300 條，麻醉藥品管理條例第13條之1 第
2 項第1 款，修正前懲治走私條例第2 條第1 項、第11條、第12
條，修正後台灣地區與大陸地區人民關係條例第80條第1 項前段
，刑法第11條、第2 條第1 項、第28條、第31條第1 項、第55條
、第56條、第38條第1 項第1 款、第2 款、第3 款，判決如主文
。
本案經檢察官彭南雄到庭執行職務。
中　　華　　民　　國　　94　　年　　8 　　月　　23　　日
                  刑事第三庭    審判長法  官  周賢銳
                                      法  官  謝宏宗
                                      法  官  黃仁松
以上正本證明與原本無異。
如不服本判決，應於判決送達後10日內向本院提出上訴狀，其未
敘述理由者並應於提出上訴狀後10日內向本院補提理由書（應附
繕本）。
中　　華　　民　　國　　94　　年　　8 　　月　　23　　日
  　　　　　　　　　　　　　　　　　　書記官  馬蕙梅
附錄：本判決論罪科刑法條：
麻醉藥品管理條例第13條之1 第2 項第1 款：
違反前條之規定，其屬於第2 條第4 款之麻醉藥品者，依左列規
定處罰：
一、非法輸入、製造、運輸、販賣者，處5 年以上有期徒刑，得
    併科5 萬元以下罰金
修正前懲治走私條例第2 條第1 項
私運管制物品進口、出口逾公告數額者，處7 年以下有期徒刑，
得併科新臺幣20萬元以下罰金。
修正後台灣地區與大陸地區人民關係條例第80條第1 項
中華民國船舶、航空器或其他運輸工具所有人、營運人或船長、
機長、其他運輸工具駕駛人違反第28條規定或違反第28條之1 第
1 項規定或臺灣地區人民違反第28條之1 第2 項規定者，處3 年
以下有期徒刑、拘役或科或併科新臺幣1 百萬元以上1,500 萬元
以下罰金。但行為係出於中華民國船舶、航空器或其他運輸工具
之船長或機長或駕駛人自行決定者，處罰船長或機長或駕駛人。
